臺灣桃園地方法院民事簡易判決
110年度壢簡字第1286號
原      告  黃騰保  
訴訟代理人  劉尹惠律師
被      告  邱奕傑  
上列當事人間請求確認本票債權不存在事件，本院於民國110年1
2月20日言詞辯論終結，判決如下：
    主    文
一、確認附表所示本票對原告之本票債權不存在。
二、被告應將附表所示本票返還原告。
三、被告不得執臺灣新竹地方法院110年度票字第442號民事裁定
    對原告聲請強制執行。
四、訴訟費用新臺幣（下同）4,300元由被告負擔。
    事實及理由
壹、程序部分
一、確認利益
（一）按民事訴訟法第247 條第1 項前段規定：「確認法律關係
      成立或不成立之訴，非原告有即受確認判決之法律上利益
      者，不得提起之。」該條所謂即受確認判決之法律上利益
      ，係指因法律關係之存否不明確，致原告在私法上之地位
      有受侵害之危險，而此項危險得以對於被告之確認判決除
      去之者而言。
（二）本件被告就其執有附表所示本票1紙（下稱系爭本票），
      聲請臺灣新竹地方法院以110年度票字第442號民事裁定（
      下稱系爭本票裁定）准予強制執行。原告則否認系爭本票
      債權存在，顯然兩造就本件本票債權存在與否已發生爭執
      ，如不訴請確認，原告在私法上之地位將有受侵害之危險
      ，參諸首開說明，原告提起本件確認之訴以排除此項危險
      ，於法有據，合先敘明。
二、訴之追加
（一）按民事訴訟法第255條第1項但書第1款、第2項規定：「訴
      狀送達後，原告不得將原訴變更或追加他訴。但被告同意
      者不在此限；被告於訴之變更或追加無異議，而為本案之
      言詞辯論者，視為同意變更或追加。」
（二）經查，本件原告起訴聲明為：「確認系爭本票對原告之本
      票債權不存在。」嗣於民國110年11月17日追加訴之聲明
      為：「一、確認系爭本票對原告之本票債權不存在。二、
      被告應將系爭本票返還原告。三、被告不得持系爭本票裁
      定對原告聲請強制執行。」（見本院卷第23頁第21至23行
      ）被告並不爭執而為言詞辯論，依上揭規定視為同意追加
      ，是原告之追加合於上揭規定，自應准許。
貳、實體部分
一、原告主張
　　原告前向被告借款20萬元，並簽發系爭本票予被告，原告並
    已陸續清償借款，並於110年8月27日清償完畢，系爭本票之
    原因關係業已消滅，系爭本票債權對原告已不存在。是法院
    裁定准予強制執行，有害原告之權益，爰依法提起本件訴訟
    。並聲明：如上開追加後訴之聲明。
二、被告答辯
　　原告分別於110年4月29日、110年7月6日向原告各借款20萬
    元，原告已清償第一筆借款，就第二筆借款僅給付3萬元利
    息等語。並聲明：原告之訴駁回。
三、原告前於110年4月29日向被告借款20萬元，並簽發系爭本票
    予被告，原告並已清償該筆20萬元借款等事實，有交易明細
    、匯款憑證及對話紀錄在卷可參（見本院卷第10至15頁），
    且為兩造所不爭執，堪信為真實。
四、本院得心證之理由
（一）按本票固為無因證券，票據債務人不得以自己與發票人或
      執票人前手間所存在之抗辯事由，對抗執票人。然發票人
      非不得以自己與執票人間所存之抗辯事由對抗執票人，此
      觀票據法第13條前段之反面解釋而自明。又如發票人一旦
      提出其基礎原因關係不存在之對人抗辯，執票人自應就該
      基礎原因關係存在之積極事實，負舉證責任（最高法院81
      年度台上字第879號裁判意旨參照）。
（二）被告固主張原告有110年7月6日向被告借款20萬元，此為
      原告所否認，是被告即應就此負舉證責任。然被告自陳該
      借款是匯到訴外人張心瑀的帳戶，訴外人張心瑀有簽一張
      200萬元的借款契約，且原告並未於該契約上簽名等語（
      見本院卷第23頁反面第21至23行、24頁反面第10、20行）
      。可知被告係向訴外人張心瑀交付20萬元，原告亦未於借
      款契約上簽名，則兩造間是否存在第二筆借款，即屬有疑
      。
（三）被告另提出兩造於110年7月1、2日間LINE對話紀錄為證。
      然查該對話紀錄中，原告於110年7月1日向被告稱：「邱
      大哥您好，有問題請教你」、被告回稱「？」、原告回稱
      ：「方便講電話嗎」、二人通話2分40秒、被告再稱：「0
      000000000」；嗣於7月2日，被告向原告稱：「一個月一
      期15％」、原告回稱：「！？」（見本院卷第29頁）上開
      對話紀錄固然可認兩造可能在討論借款事宜，然原告最後
      回覆既為「！？」，是尚難以上開對話內容，認原告有向
      被告借款之意思表示。
（四）被告末提出原告於110年8月6日分別匯款15,000元及3萬元
      予被告之對話紀錄截圖為證。然原告主張此係幫訴外人張
      心瑀償還等語。查原告與訴外人張心瑀之LINE對話紀錄所
      示，訴外人張心瑀於110年7月1日向原告稱：「你如果跟
      邱還能再借20嗎」、原告回稱：「問題來啦～你要那麼多
      幹嘛～」、訴外人張心瑀回稱：「把外面利息高的清掉」
      ；原告於7月4日向訴外人張心瑀稱：「北鼻～早安～我出門
      了」、訴外人張心瑀稱：「你決定的怎麼樣」，兩造對話
      後原告回稱：「老實說我想借...但現在形況不允許...」
      ，兩造對話後，原告復稱：「欸...不對我還沒答應給妳2
      0欸...給妳2萬讓妳身上有些錢...」（見本院卷第45至50
      頁）。依上述訴外人張心瑀與原告之LINE對話紀錄，可認
      原告與訴外人張心瑀於當時應為男女朋友關係，而訴外人
      張心瑀雖有向原告請託再向被告借款20萬元，然原告並未
      答應。
（五）復依原告與訴外人張心瑀於110年8月4日之LINE對話紀錄
      所示，原告向訴外人張心瑀稱：「對不起...老實說妳要
      我想辦法...我沒辦法...我不想念妳...但妳上次才借20
      現在這筆的利息也是問題對吧」、訴外人張心瑀回稱：「
      嗯」（見本院卷第57頁）足認向被告借款20萬元之人，應
      為訴外人張心瑀。而原告既與訴外人張心瑀為男女朋友關
      係，則其代訴外人張心瑀支付利息，尚與常情相符。是無
      從以原告曾於110年8月6日匯款予被告，即認原告有於110
      年7月6日向被告借款20萬元。
（六）被告既未證明兩造間尚有110年7月6日之20萬元借款債權
      存在，則應認兩造間僅存在110年4月29日之借款債權，且
      該借款業經原告清償完畢，是系爭本票之原因關係業已因
      原告清償借款而消滅，系爭本票對原告之本票債權即不存
      在。系爭本票債權既對原告不存在，則原告請求被告返還
      系爭本票，並請求被告不得執系爭本票裁定為強制執行，
      亦屬有據。
五、綜上所述，原告請求確認系爭本票對原告之本票債權不存在
    ，並請求被告返還系爭本票，及請求被告不得執系爭本票裁
    定為強制執行，均有理由，應予准許。
六、本件事證已臻明確，兩造其餘主張陳述及所提之證據，經審
    酌均與本院前揭判斷無影響，毋庸一一論述。至被告聲請調
    閱LINE語音紀錄部分，因經LINE通訊軟體之台灣連線股份有
    限公司現僅受理以刑事訴訟程序調閱通訊紀錄，是本院無從
    調查此部分證據，併此敘明。
七、訴訟費用負擔之依據：民事訴訟法第78條。並依職權確定訴
    送費用額如主文第4項所示。
中　　華　　民　　國　　111 　年　　1 　　月　　14　　日
                      中壢簡易庭  法  官  周仕弘
上判決正本係照原本作成。
如不服本判決，應於判決送達後20日內向本庭（臺灣桃園地方法
院中壢簡易庭）提出上訴狀。（須按他造當事人之人數附繕本）
。如委任律師提起上訴者，應一併編納上訴審裁判費。
中　　華　　民　　國　　111 　年　　1 　　月　　14　　日
                                  書記官  巫嘉芸
附表
發票日 發票人 票面金額 票據號碼 110年4月29日 黃騰保 40萬元 TH289946